臺灣臺中地方法院刑事判決　　　　　　　 96年度訴字第511號
公　訴　人　臺灣臺中地方法院檢察署檢察官
被　　　告　丙○○
　　　　　　　　　　　之1
選任辯護人　林建宏律師
上列被告因稅捐稽徵法等案件，經檢察官提起公訴（96年度偵字
第3016號、第3020號），本院判決如下：
    主    文
丙○○共同連續行使偽造私文書，足以生損害於公眾及他人，處
有期徒刑陸月，如易科罰金，以銀元佰元即新臺幣玖佰元折算
壹日，偽造之「戊○○」、「楊俊輝」之印章各壹顆及如附表(一)
至附表(六)所示偽造之「戊○○」、「楊俊輝」之印文及署名，均
沒收。又公司負責人，為納稅義務人以不正當方法逃漏稅捐，處
有期徒刑肆月，如易科罰金，以銀元佰元即新臺幣玖佰元折算
壹日。應執行有期徒刑捌月，如易科罰金，以銀元佰元即新臺
幣玖佰元折算壹日，偽造之「戊○○」、「楊俊輝」之印章各壹
顆及如附表(一)至附表(六)所示偽造之「戊○○」、「楊俊輝」印文
及署名，均沒收。
    犯罪事實
一、丙○○與自稱「謝國華」年籍不詳之成年男子，共同成立「
    義寧有限公司」（嗣後變更登記為義寧科技股份有限公司，
    以下簡稱義寧公司），明知戊○○、楊俊輝並未出資，亦非
    該公司之股東，竟於不詳時間、地點取得戊○○、楊俊輝之
    國民身分證影本後，共同基於行使偽造私文書及使公務員登
    載不實之概括犯意聯絡，於附表(一)至附表(六)所示之時間，以
    偽刻之戊○○、楊俊輝之印章，或蓋印或偽造其2 人之署名
    ，於附表(一)至附表(六)所示之文書上，並於附表(一)至附表(六)備
    註欄所示之時間，委託不知情由林東和介紹之會計師王松茂
    ，或自行前往經濟部中部辦公室，持前開文書辦理如附表(一)
    至附表(六)所示之相關登記事項，並因而使不知情之公務員將
    該等不實事項，登記在義寧公司執照及公司案卷內，致生損
    害於戊○○、楊俊輝及經濟部中部辦公室管理公司登記業務
    之正確性。
二、丙○○為義寧公司之實際負責人，負責據實製作薪資所得扣
    繳暨免扣繳憑單及申報公司稅捐等事宜，為從事業務之人。
    義寧公司則係稅捐稽徵法規定之納稅義務人。丙○○明知乙○○及丁○○2 人未實際任職於義寧公司，亦未曾在該公司
    領取任何薪資，竟與「謝國華」共同基於以不正當之方法為
    義寧公司逃漏營利事業所得稅及製作不實扣繳憑單之犯意聯
    絡，明知乙○○及丁○○於92年間並未在義寧公司任職並領
    取薪資，仍於不詳時地，將乙○○及丁○○2 人分別於92年
    度在義寧公司領得薪資所得各為45萬元及43萬3200元之不實
    內容，填載於丙○○業務上所製作之92年度「各類所得扣繳
    暨免扣繳憑單」（下稱：扣繳憑單）上。丙○○及「謝國華
    」並委由不知情之人，於93年5 月29日，在義寧公司92年度
    營利事業所得稅結算申報書上，將上開薪資支出虛增為該公
    司當年度之營業成本，並以人頭負責人楊俊輝名義持向財政
    部中區國稅局申報92年度營利事業所得稅，而行使上開業務
    上不實登載文書，並以此不正當之方法逃漏義寧公司依法應
    繳納之該年度營利事業所得稅22萬500 元，足以生損害於乙○○、丁○○及稅捐稽徵機關對於稅捐稽徵核課之正確性。
    嗣乙○○及丁○○分別接獲財政部臺灣省中區國稅局所寄發
    之綜合所得稅核定通知書，通知補繳前開薪資所得之綜合所
    得稅款，始循線查悉上情。
三、案經乙○○、丁○○及戊○○等訴由臺灣臺中地方法院檢察
    署檢察偵查起訴。
    理    由
一、訊據被告丙○○對於前揭犯罪事實均承不諱（本院96年6 月
    6日審理筆錄），核與證人戊○○、楊俊輝、乙○○、丁○○、王松茂、甲○○及劉貞秀、郭芷倩、蔡福贏（以上3 人
    為中區國稅局人員）以及蔡文慧、江彩玫（以上2 人為經濟
    部中部辦公室人員）分別於警訊、偵查及本院審理中證述之
    情節相符。並有經濟部中部辦公室之義寧科技股份有限公司
    案卷（內含公司設立登記申請書、設立登記及變更登記表、
    公司董事、股東及監察人名單、董事及監察人願任同意書、
    股東臨時會會議紀錄、股東名冊、簽到簿、董事會會議紀錄
    、股東同意書、公司章程、委託書、資產負債表、股東繳納
    股款明細表、身分證影本、義寧公司籌備處存摺影本）1 份
    ，及各類所得扣繳憑單2 紙、義寧公司損益及稅額計算表、
    財政部台灣省中區國稅局92年度綜合所得稅BAN 給付清單、
    財政部台灣省中區國稅局95年9月18日中區國稅一字第09500
    51675 號函、營業稅稅籍資料查詢作業、經濟部中部辦公室
    95年11月1日經中三字第09500854840號函、公司登記應附送
    書一覽表、營利事業統一證設立變更登記申請書各1 份在卷
    足資佐證，足徵被告自白犯罪與事實相符，本件事證明確，
    應依法論科。
二、新舊法比較：
    (一)按被告行為後，刑法及刑法施行法業於95年7月1日修正施
      行。按行為後法律有變更者，適用行為時之法律，但行為
      後之法律有利於行為人者，適用最有利於行為人之法律，
      現行刑法第2條第1項定有明文。此條規定乃與刑法第1 條
      罪刑法定主義契合，而貫徹法律禁止溯及既往原則，係規
      範行為後法律變更所生新舊法律比較適用之準據法，是刑
      法第2條本身雖經修正，但刑法第2條既屬適用法律之準據
      法，本身尚無比較新舊法之問題，應一律適用裁判時之現
      行刑法第2條規定以決定適用之刑罰法律，先予辨明。
    (二)共犯規定部分：被告行為時刑法第28條規定為：「二人以
      上共同實施犯罪之行為者，皆為正犯」，修正施行後之規
      定則為：「二人以上共同實行犯罪之行為者，皆為正犯」
      ，揆諸本條之修正理由係為釐清陰謀共同正犯、預備共同
      正犯是否合乎本條規定之正犯要件，本件比較新、舊法結
      果，適用舊法對於被告並無不利，則依修正後之刑法第 2
      條第1 項前段，自應適用行為時即修正前之刑法第28條規
      定。
    (三)刑法第33條第5款：
      本件論罪科刑之法條有罰金刑，而被告行為後，刑法第33
      條第5 款業於95年7月1日修正公佈施行；修正後刑法該款
      規定「罰金：新臺幣一千元以上，以百元計算之。」與修
      正前該款規定「罰金：一元以上。」不同。比較新舊法結
      果，以舊法較有利於行為人，故依刑法第2條第1項前段規
      定，本案關於上開法條之法定刑罰金部分，自應適用行為
      時之法律即修正前刑法第33條第5 款規定決定其罰金部分
      之法定刑。
    (四)牽連犯部分：
      被告行為後，刑法第55條後段牽連犯之規定，業於94年 1
      月7 日修正公佈刪除，並於95年7月1日施行，此刪除雖非
      犯罪構成要件之變更，但顯已影響行為人刑罰之法律效果
      ，自屬法律有變更，依新法第2條第1項規定，比較新、舊
      法結果，應適用較有利於被告之行為時法律即舊法論以牽
      連犯。
    (五)連續犯部分：
      被告行為後，刑法第56條連續犯之規定，業於94四年1 月
      7 日修正公佈刪除，並於95年7月1日施行，則被告之犯行
      ，因行為後新法業已刪除連續犯之規定，此刪除雖非犯罪
      構成要件之變更，但顯已影響行為人刑罰之法律效果，自
      屬法律有變更，依新法第2條第1項規定，比較新、舊法結
      果，仍應適用較有利於被告之行為時法律即舊法論以連續
      犯。
    (六)易科罰金部分：
      被告行為後，刑法第41條易科罰金規定，業於95年7月1
        日修正公佈施行，被告犯罪時之刑法第41條第1 項前段
        規定：「犯最重本刑為五年以下有期徒刑以下之刑之罪
        ，而受六個月以下有期徒刑或拘役之宣告，因身體、教
        育、職業、家庭之關係或其他正當事由，執行顯有困難
        者，得以一元以上三元以下折算一日，易科罰金。」又
        被告行為時之易科罰金折算標準，修正前罰金罰鍰提高
        標準條例第2 條（現已刪除）規定，就其原定數額提高
        為一百倍折算一日，則本件被告行為時之易科罰金折算
        標準，最高應以銀元三百元折算一日，經折算為新臺幣
        後，應以新臺幣九百元折算為一日。惟95年7月1日修正
        公佈施行之刑法第41條第1 項前段則規定：「犯最重本
        刑為五年以下有期徒刑以下之刑之罪，而受六個月以下
        有期徒刑或拘役之宣告者，得以新臺幣一千元、二千元
        或三千元折算一日，易科罰金。」比較修正前後之易科
        罰金折算標準，以95年7月1日修正公佈施行前之規定，
        較有利於被告，則應依刑法第2條第1項前段，適用修正
        前刑法第41條第1項前段之規定，定其折算標準。
      另修正前刑法第41條第2 項規定：併合處罰之數罪，均
        合於易科罰金之情形者，其應執行之刑即使逾六月，亦
        得宣告易科罰金；而修正後刑法第41條第2 項，則限於
        應執行刑未逾六月之情形，始得宣告易科罰金，比較修
        正前後之規定，自以被告行為時即修正前刑法第41條第
        2項之規定有利於被告。
    (七)定應執行刑部分：
      被告行為後，刑法第51條第5 款業於95年7月1日修正公佈
      施行，修正後之規定為：「宣告多數有期徒刑者，於各刑
      中之最長期以上，各刑合併之刑期以下，定其刑期。但不
      得逾三十年。」與修正前規定為：「宣告多數有期徒刑者
      ，於各刑中之最長期以上，各刑合併之刑期以下，定其刑
      期。但不得逾二十年。」相較，自以修正前規定之定應執
      行刑之上限為20年對行為人較為有利，此為影響行為人刑
      罰之法律效果，是被告行為後法律已有所變更，經比較新
      舊刑法第51條第5 款之規定，新法之規定對被告並無較為
      有利之情形，應依刑法第2條第1項前段之規定，適用被告
      行為時之舊法，而定其應執行之刑。
三、論罪科刑：
    (一)核被告犯罪事實欄一部分：係犯刑法第216條之行使第210
      條之偽造私文書罪，以及第214 條之明知不實事項，使公
      務員登載於職務上之公文書罪。被告與「謝國華」就上開
      犯行，具有犯意聯絡及行為分擔，均為共同正犯。被告利
      用不知情之會計師為之，為間接正犯。又被告偽造印章、
      印文及署押進而偽造私文書後持以行使，其偽造印章、印
      文、署押及偽造私文書之低度行為，均為行使之高度行為
      所吸收，不另論罪。被告所犯多次行使偽造私文書及使公
      務員登載不實之犯行，均時間緊接，所犯均為相同之罪名
      ，顯均係基於概括犯意為之，均應依修正前刑法第56條連
      續犯之規定，論以一罪。又所犯連續行使偽造私文書及連
      續使公務員登載不實二罪間，具有方法與目的之牽連關係
      ，應依修正前刑法第55條後段之規定，從一重論以連續行
      使偽造私文書罪，並依法加重其刑。另公訴人就附表(二)、
      附表(三)及附表(五)之犯行，固未起訴，惟此部分與起訴之犯
      罪事實，具有連續犯之裁判上一罪之關係，自為起訴效力
      所及，本院自當併予裁判，附此敘明。
    (二)核被告犯罪事實欄二部分：
      按營利事業填報「各類所得扣繳暨免扣繳憑單」及「營
        利事業所得稅結算申報書」，乃一般公司附隨之業務，
        為公司之負責人、掌管此項業務之人業務上所掌之文書
        ，其內容如有不實，而足以生損害於公眾及他人，即係
        犯業務上登載不實文書之罪名。查被告丙○○為義寧公
        司之負責人，為從事業務之人，其明知乙○○、丁○○
        並未在義寧公司任職並領得任何薪資，竟虛偽填載業務
        上作成之扣繳憑單，及據以虛偽填載不實之營利事業所
        得稅結算申報書再據以行使，自足以生損害於乙○○、
        丁○○及稅捐稽徵機關課稅之正確性，核其所為，係犯
        刑法第216條之行使第215條業務上登載不實文書罪。被
        告與「謝國華」就上開犯行具有犯意聯絡及行為分擔，
        為共同正犯。被告登載不實薪資事項於扣繳憑單、營利
        事業所得稅結算申報書之低度行為，已分別為行使之高
        度行為所吸收，均不另論罪。被告同時同地行使業務上
        登載不實之扣繳憑單及營利事業所得稅結算申報書之行
        為，為想像競合犯，應從一重處斷（修正後刑法第55條
        關於想像競合犯之規定，固增加但書：「但不得科以較
        輕罪名所定最輕本刑以下之刑」之規定，惟此係屬科刑
        之限制，為法理之明文化，非屬法律之變更，毋庸比較
        新舊法，附此敘明，惟因本案關於法定罰金刑及數罪併
        罰部分均適用修正前刑法規定，為使適用法律體例一致
        ，就想像競合犯亦應適用行為時即修正前之規定，附此
        敘明）。另被告於犯罪事實欄一虛列楊俊輝為義寧公司
        之人頭負責人（申請辦理負責人變更之時間為93年4 月
        23日），其目的無非在規避事後逃漏稅之刑責（申報所
        得稅之時間為93年5 月29日），則被告所犯連續行使偽
        造私文書罪之犯行，與行使業務上登載不實罪之犯行，
        顯具有方法與目的之牽連關係，亦應依修正前刑法第55
        條後段之規定，從一重論以連續行使偽造私文書罪。
      又義寧公司為稅捐稽徵法所稱之納稅義務人，被告為該
        公司負責人，義寧公司以不正當方法逃漏稅捐而違反稅
        捐稽徵法之規定，為公司負責人之被告，應另依稅捐稽
        徵法第47條第1 款、第41條之規定處罰。被告所犯連續
        行使偽造私文書罪及公司負責人以不正當方法逃漏稅捐
        罪間，因後者係屬於代罰性質，尚與被告本人為犯罪主
        體所犯之罪名者有間，犯意各別，行為互殊，應予分論
        併罰（最高法院88年臺非字第149 號判決意旨可資參照
        ）。
    (三)爰審酌被告為義寧公司之負責人，為義寧公司逃漏稅捐，
      影響國家之稅捐稽徵，且使乙○○、丁○○陷於受逃漏稅
      處罰之危險，另虛列戊○○、楊俊輝為公司股東及負責人
      ，企圖規避法律責任，並損及主管機關對公司管理之正確
      性，惟犯罪後尚能坦承犯行，及因而逃漏之稅款為220,50
      0 元等一切情狀，分別量處如主文所示之刑，並均諭知易
      科罰金之折算標準，同時定其應執行刑，並依修正前刑法
      第41條第2項諭知易科罰金之折算標準。
    (四)偽造之戊○○、楊俊輝印章，雖未扣案，惟不能證明已喪
      失，仍應依刑法第219 條之規定沒收。又附表(一)至附表(六)
      所示偽造之私文書及被告業務上登載不實之扣繳憑單（ 2
      紙）、營利事業所得稅申報書，雖係被告偽造供本件犯罪
      所用之物，惟已分別編入經濟部中部辦公室及財政部台灣
      省中區國稅局之書冊資料中，已非被告所有，爰不為沒收
      之宣告。惟附表(一)至附表(六)所示文書上「戊○○」、「楊
      俊輝」之印文及署名，既屬偽造，仍應依刑法第219 條之
      規定宣告沒收之。
四、據上論斷，依刑事訴訟法299條第1項前段，稅捐稽徵法第41
    條、第47條第1 款、刑法第2條第1項前段、第11條前段、修
    正前刑法第28條、第216條、第210條、214條、第215條、21
    9條、刑法第55條、刑法第56條、第51條第5款、刑法第41條
    ，罰金罰鍰提高標準條例第1 條前段、修正前罰金罰鍰提高
    標準條例第2條，現行法規所定貨幣單位折算新臺幣條例第2
    條，判決處刑如主文。
中　　華　　民　　國　　96　　年　　6 　　月　　20　　日
                刑事第六庭  審判長法官  洪俊誠
                                  法官  林念祖
                                  法官  高英賓
上正本證明與原本無異。
如不服本判決，應於送達後10日內向本院提出上訴狀（須附繕本
），上訴於台灣高等法院台中分院。
                                書記官  黃士益
中　　華　　民　　國　　96　　年　　6 　　月　　20　　日
附表(一)：91年6月7日申請辦理公司設立登記相關文件
┌────┬─────────┬──────────┬─────────┐
│ 時  間 │ 文  件  名  稱   │ 偽造之署名或印文   │    備    註      │
├────┼─────────┼──────────┼─────────┤
│91.6.5  │義寧有限公司股東同│署名1枚(戊○○)     │91.6.7申請公司設立│
│        │意書              │                    │登記，並虛偽登載賴│
├────┼─────────┼──────────┤信雄為股東，出資20│
│91.6.5  │義寧有限公司章程  │印文1枚(戊○○)     │萬元。            │
└────┴─────────┴──────────┴─────────┘
附表(二)：91年8月16日辦理公司章程第一次變更登記之相關文件
┌────┬─────────┬──────────┬─────────┐
│ 時  間 │ 文  件  名  稱   │ 偽造之署名或印文   │    備    註      │
├────┼─────────┼──────────┼─────────┤
│91.8.16 │義寧有限公司股東同│署名1枚(戊○○)     │91.8.16申請公司章 │
│        │書                │                    │程第1次變更登記   │
├────┼─────────┼──────────┤                  │
│91.8.16 │義寧有限公司章程  │印文1枚(戊○○)     │                  │
└────┴─────────┴──────────┴─────────┘
附表(三)：91年9月5日辦理公司章程第二次變更登記之相關文件
┌────┬─────────┬──────────┬─────────┐
│ 時  間 │ 文  件  名  稱   │ 偽造之署名或印文   │    備    註      │
├────┼─────────┼──────────┼─────────┤
│91.9.3  │義寧有限公司股東同│署名1枚(戊○○)     │91.9.5申請公司章  │
│        │書                │                    │程第2次變更登記   │
├────┼─────────┼──────────┤                  │
│91.9.3  │義寧有限公司章程  │印文1枚(戊○○)     │                  │
└────┴─────────┴──────────┴─────────┘
附表(四)：91年12月16日申請辦理公司組織變更登記之相關文件
┌────┬─────────┬──────────┬─────────┐
│ 時  間 │ 文  件  名  稱   │ 偽造之署名或印文   │    備    註      │
├────┼─────────┼──────────┼─────────┤
│91.12.11│監察人願任同意書  │署名1枚(戊○○)     │(一)虛偽登記戊○○願│
│        │                  │                    │  擔任監察人，任期│
├────┼─────────┼──────────┤  自91.12.11至94. │
│91.12.11│義寧有限公司股東同│署名1枚(戊○○)     │  12.10           │
│        │意書              │                    │                  │
├────┼─────────┼──────────┤(二)91.12.16申請將「│
│91.12.11│義寧科技股份有限公│印文1枚(戊○○)     │  義寧有限公司」變│
│        │司章程            │                    │  更為「義寧科技股│
│        │                  │                    │  份有限公司」。  │
└────┴─────────┴──────────┴─────────┘
附表(五)：93年4月23日申請辦理董監事變更登記之相關文件
┌────┬─────────┬──────────┬─────────┐
│ 時  間 │ 文  件  名  稱   │ 偽造之署名或印文   │    備    註      │
├────┼─────────┼──────────┼─────────┤
│93.4.21 │監察人願任同意書  │署名1枚(戊○○)     │(一)93.4.23申請辦理 │
├────┼─────────┼──────────┤  董監事之變更登記│
│93.4.23 │義寧科技股份有限公│印文1枚 (戊○○，虛 │  (第1次)         │
│        │司董事會議記錄    │列擔任會議紀錄)     │                  │
├────┼─────────┼──────────┤(二)虛偽登記戊○○願│
│93.4.21 │義寧科技股份有限公│印文1枚 (戊○○，虛 │  擔任監察人，任期│
│        │司股東臨時會議事錄│列擔任會議紀錄)     │  自93.4.21至96.4.│
├────┼─────────┼──────────┤  20              │
│93.4.21 │董事願任同意書    │署名1枚(楊俊輝)     │                  │
├────┼─────────┼──────────┤(三)虛偽將楊俊輝列名│
│93.4.23 │義寧科技股份有限公│印文1枚 (楊俊輝，虛 │  股東，出資440萬 │
│        │司董事會議記錄    │列擔任會議主席)     │  元，並當選董事長│
├────┼─────────┼──────────┤  ，任期自93.4.21 │
│93.4.23 │義寧科技股份有限公│署名1枚(楊俊輝)     │  至96.4.20       │
│        │司第二屆第一次董事│                    │                  │
│        │會議簽到簿        │                    │                  │
├────┼─────────┼──────────┤                  │
│93.4.23 │義寧科技股份有限公│印文1枚(楊俊輝)     │                  │
│        │司變更登記申請書  │                    │                  │
└────┴─────────┴──────────┴─────────┘
附表(六)：93年8月12日申請辦理董監事變更登記之相關文件
┌────┬─────────┬──────────┬─────────┐
│ 時  間 │ 文  件  名  稱   │ 偽造之署名或印文   │    備    註      │
├────┼─────────┼──────────┼─────────┤
│93.8.10 │監察人願任同意書  │署名及印文各1枚     │(一)93.8.12申請辦理 │
│        │                  │(戊○○)            │  董監事之變更登記│
├────┼─────────┼──────────┤  (第2次)         │
│93.8.10 │義寧科技股份有限公│署名及印文各1枚     │                  │
│        │司董事會議記錄    │(戊○○)            │                  │
├────┼─────────┼──────────┤(二)虛偽登記戊○○願│
│93.8.10 │義寧科技股份有限公│署名及印文各1枚     │  擔任監察人，任期│
│        │司股東臨時會議事錄│(戊○○)            │  自93.8.10至96.8.│
├────┼─────────┼──────────┤  9               │
│93.8.10 │董事願任同意書    │署名及印文各1枚     │                  │
│        │                  │(楊俊輝)            │                  │
├────┼─────────┼──────────┤(三)虛偽登記楊俊輝願│
│93.8.10 │義寧科技股份有限公│署名及印文各1枚     │  擔任董事，任期自│
│        │司董事會議記錄    │(楊俊輝)            │  93.8.10至96.8. 9│
├────┼─────────┼──────────┤  ，並當選為董事長│
│93.8.10 │義寧科技股份有限公│署名1枚             │  。              │
│        │司第三屆一次董事會│(楊俊輝)            │                  │
│        │議簽到簿          │                    │                  │
├────┼─────────┼──────────┤                  │
│93.8.10 │義寧科技股份有限公│署名及印文各1枚     │                  │
│        │司股東臨時會議事錄│(楊俊輝)            │                  │
├────┼─────────┼──────────┤                  │
│93.8.12 │義寧科技股份有限公│印文1枚             │                  │
│        │司變更登記申請書  │(楊俊輝)            │                  │
└────┴─────────┴──────────┴─────────┘
附錄論罪科刑法條
中華民國刑法第210條
偽造、變造私文書，足以生損害於公眾或他人者，處 5 年以下有
期徒刑。
中華民國刑法第214條
明知為不實之事項，而使公務員登載於職務上所掌之公文書，足
以生損害於公眾或他人者，處3年以下有期徒刑、拘役或5百元以
下罰金。
中華民國刑法第215條
從事業務之人，明知為不實之事項，而登載於其業務上作成之文
書，足以生損害於公眾或他人者，處3年以下有期徒刑、拘役或5
百元以下罰金。
中華民國刑法第216條
行使第 210 條至第 215 條之文書者，依偽造、變造文書或登載
不實事項或使登載不實事項之規定處斷。
中華民國刑法第219條
偽造之印章、印文或署押，不問屬於犯人與否，沒收之。
稅捐稽徵法第41條
納稅義務人以詐術或其他不正當方法逃漏稅捐者，處 5 年以下有
期徒刑、拘役或科或併科新台幣 6 萬元以下罰金。
稅捐稽徵法第47條
本法關於納稅義務人、扣繳義務人及代徵人應處徒刑之規定，於
左列之人適用之：
一  公司法規定之公司負責人。
二  民法或其他法律規定對外代表法人之董事或理事。
三  商業登記法規定之商業負責人。
四  其他非法人團體之代表人或管理人。
